臺灣高雄地方法院刑事判決　　　　　　　　　　　　　九十年度易字第二九一四號
　　公　訴　人　臺灣高雄地方法院檢察署檢察官
　　被　　　告　丁○○
　　被　　　告　乙○○
　　被　　　告　丙○○○
右列被告因詐欺案件，經檢察官提起公訴（九十年度偵緝字第二一、二二號、九十年
度偵字第二二○二號），本院判決如左：
    主  文
丁○○、乙○○、丙○○○共同意圖為自己不法之所有，以詐術使人將本人之物交付
，丁○○處有期徒刑參月、乙○○處有期徒刑貳月、丙○○○處拘役伍拾玖日，如易
科罰金，均以參佰元折算壹日。
    事  實
一、丁○○、乙○○、丙○○○三人基於意圖為自己不法所有之犯意聯絡及行為分擔
    ，由丁○○、乙○○向甲○○謊稱原由乙○○具名承租坐落高雄市苓雅區○○○
    路三十五號當時經營「東揚便利商店」之房屋（以下稱本件租賃標的），已經房
    屋所有權人同意轉租，於民國（下同）八十九年一月十八日十四時許，在高雄市
    ○○○路康橋庭園咖啡廳與甲○○簽定「東揚便利商店」之讓渡契約，並於同年
    一月二十一日，在高雄市○○路二二三號鄉根庭園咖啡廳，由丙○○○假冒房東
    ，表示不願意與甲○○直接簽訂房屋租賃契約，但同意由丁○○與甲○○簽定房
    屋租賃契約，致使甲○○陷於錯誤，與丁○○訂立租賃契約而簽發總面額七十六
    萬元（公訴意旨誤載為七十一萬元）之支票十一張交付作為支付押金及一年份房
    租，詎同年二月十三日，經房屋所有權人己○○出面表示該屋並未經伊同意轉租
    等情，甲○○始知受騙。
二、案經甲○○訴請臺灣高雄地方法院檢察署檢察官偵查起訴。
    理  由
一、本件訊之被告丁○○、乙○○、丙○○○均矢口否認有何詐欺犯行，一致辯稱：
    丙○○○因有出資，僅係到場了解一下讓渡情況，並無假冒房東，渠等均未向告
    訴人表示房東已同意轉讓；果渠等有詐欺之意，何不隨意留下一無法查證之電話
    （即俗稱之王八機）而卻留下確為丙○○○所使用之行動電話號碼給告訴人甲○○致讓告訴人得以查證云云。經查：被告丙○○○確於一月二十一日假冒房東等
    情，業據告訴人甲○○指訴甚詳，核與證人戊○○到庭證述：「那天我休假，我
    去找他聊天，他告訴我他想盤一間店面，那天他剛好要去和原來的房東簽約，於
    是我就跟他去特力屋前面的一間餐廳見面，我去的時候郭先生已經到了，郭先生
    說房東還沒有來，後來郭先生說房東來了，郭先生於是和那個所謂的房東談論以
    後簽約的問題，那個房東說，他和郭先生比較熟，叫告訴人還是跟郭先生接洽，
    我記得那時沒有契約書，我還走到外面去買，那時我們還談到郭先生租約到期後
    ，房東是不是還願意租給告訴人。那時支票後面還請郭先生背書，那時我記得支
    票是由那個所謂的房東帶走，他帶走後，我們才知道支票沒有劃線，我們還打電
    話給那個房東請他劃線等語」之情節相符，並有讓渡契約書、房屋租契約書附卷
    可稽；又參以（一）雖被告丁○○辯稱伊向原房東己○○承租本件租賃標的時，
    不知有禁止轉租條款，然被告丁○○向原房東己○○承租本件租賃標的時，雙方
    簽訂之租賃契約第八條載明乙方（承租人即本件被告丁○○）未經甲方（即原房
    東己○○）同意，不得私自將租賃房（店）屋全部或一部出借、轉租、頂讓或以
    其他變相方法由他人使用房（店）屋；被告丁○○自不得諉為不知；果無上揭禁
    止轉租之約定，被告丁○○大可約原房東己○○出面與告訴人甲○○三方共同會
    商，先終止被告丁○○與原房東己○○所簽訂之租賃契約，再由甲○○照原條件
    或變更條件與己○○簽訂租賃契約，而無須大費週章由被告轉租本件租賃標的予
    告訴人甲○○；被告丁○○不為此而仍將本件租賃標的轉租告訴人，顯係為避免
    違約所生損失且可即時取得告訴人所給付之押租金及嗣後每月給付之租金。（二
    ）八十九年一月十八日，被告丁○○即與告訴人簽訂盤讓本件租賃標的契約，果
    被告丙○○○僅係要了解是否僅盤讓四十萬元，大可看盤讓契約即可了解，何必
    前往現場；又如僅係要了解盤讓價格，又何須留下行動電話號碼予告訴人，（雖
    被告丙○○○辯稱告訴人可向其請教經營商店經驗，然被告丙○○○連盤讓價格
    均不清楚，顯未實既經營商店，既未實際經營商店，則何來經驗），再被告丙○○○所留給告訴人之行動電話號碼0000000000（原00000000
    0）號係被告丙○○○之子崔培豪所申請情被告丙○○○所使用，有中華電信股
    份有限公司臺灣南區分公司九十一年一月二十二日函附行動電話用戶資料表乙份
    在卷可考，並為被告丙○○○所自承，其留下行動電話號碼顯係怕告訴人查證被
    告丙○○○是否確為房東而為。（三）告訴人初出社會，如無房東保證，應不致
    於承租租期僅餘一年七月餘，又非整數（一、二或三年），亦非房東本身出租而
    由他人轉租之店面。（四）被告丁○○於偵查中自承，取得告訴人所給付之支票
    係要交給伊岳母（即被告丙○○○），果非被告丙○○○冒充房東己○○，則何
    來被告丁○○取得支票要交付被告丙○○○（上開支票最後由被告丁○○背書轉
    讓予高振庭，然被告丁○○並未說要被告丙○○○「轉交」伊工地主任高振庭）
    。（五）被告乙○○辯稱：我有接洽轉讓事宜，十八日當天簽約，我先生也有在
    場，但是我沒有講房東已同意；又上開讓渡契約書第三條第四項第一款亦載明，
    甲方必須於乙方負責協調房東與甲方完成房屋租賃契約之簽訂時（其中一項條件
    ），交付乙方尾款二十萬元，而被告三人均未經原房東同意轉租已如前述，並經
    證人即原房東己○○到庭證稱屬實，然為取得告訴人之信任並交付之上揭押租金
    及月租款項，遂由被告丙○○○假冒房東己○○，殆可認定。被告丁○○、乙○○、崔賴瑤蓉三人前開辯解，顯不足採。此外復有讓渡契約書乙份、房屋租賃契
    約書、存證信函各二份在卷可佐。事證明確，被告三人犯行堪予認定，應予依法
    論科。
二、核被告三人所為係犯刑法第三百三十九條第一項之詐欺取財罪。被告三人間，就
    上開詐欺取財犯行，有犯意之聯絡及行為之分擔，均為共同正犯。爰審酌被告三
    人素行尚可，為圖盤讓店面取得資金週轉而犯此罪行，惡性尚非重大，所詐得之
    金額亦不多，惟犯後猶砌詞飾卸，並被告丁○○、乙○○係主事者，被告丁○○
    著力猶多，被告丙○○○係配合被告丁○○、乙○○演出之情節，被告三人犯後
    未與告訴達成和解賠償告訴人之損失，然於本院審理最終將其中票面金額各五萬
    五千元之支票六紙交還告訴人，並其他一切情狀，分別量處如主文所示之刑，並
    均諭知易科罰金之折算標準，以示懲儆。
三、被告於行為後，刑法第四十一條業於九十年一月十日修正公布施行，並於同年月
    十二日生效，依修正前之刑法第四十一條規定：「犯最重本刑為三年以下有期徒
    刑以下之刑之罪，而受六個月以下有期徒刑或拘役之宣告，因身體、教育、職業
    或家庭之關係，執行顯有困難者，得以一元以上三元以下折算罰金」，惟修正後
    之刑法第四十一條第一項規定「犯最重本刑為五年以下有期徒刑以下之刑之罪，
    而受六個月以下有期徒刑或拘役之宣告，因身體、教育、職業或家庭之關係或其
    他正當理由，執行顯有困難者，得以一元以上三元以下，易科罰金。但確因不執
    行所宣告之刑，難收矯正或難以維持法秩序者，不在此限」。比較上開新舊法，
    修正後之刑法第四十一條第一項就得宣告易科罰金之範圍較修正前之舊法之廣，
    是依刑法第二條第一項前段規定，自應適用裁判時之法律即修正後之刑法第四十
    一條第一項規定宣告易科罰金之折算標準。
據上論斷，應依刑事訴訟法第二百九十九條第一項前段，刑法第二十八條、第三百三
十九條第一項、第二條第一項前段、修正後第四十一條第一項，罰金罰鍰提高標準條
例第一條前段、第二條，判決如主文。
本案經檢察官李廷輝到庭執行職務。
中      華      民      國    九十一    年      五    月    三十一    日
                                  臺灣高雄地方法院刑事第六庭
                                      法  官  張世賢
右正本證明與原本無異。
如不服本判決，應於判決送達後十日內，向本院提出上訴狀。
                                      書記官  陳孟瑩
中      華      民      國    九十一    年      五      月    三十一    日
附錄所犯法條：
中華民國刑法第三百三十九條
 (普通詐欺罪)
意圖為自己或第三人不法之所有，以詐術使人將本人或第三人之物交付者，處五年以
下有期徒刑、拘役或科或併科一千元以下罰金。
以前項方法得財產上不法之利益或使第三人得之者，亦同。
前二項之未遂犯罰之。
